臺灣屏東地方法院刑事判決　　　　　　　 100年度易字第55號
公　訴　人　臺灣屏東地方法院檢察署檢察官
被　　　告　鄭漢璧
　　　　　　余明興
　　　　　　郭家偉
上列被告等因強制罪案件，經檢察官提起公訴（99年度調偵字第
93號），本院判決如下：
    主  文
鄭漢璧、余明興共同犯強制罪，各處拘役伍拾日，如易科罰金，
均以新臺幣壹仟元折算壹日。均緩刑年，並均應向指定之公益
團體、地方自治團體或社區各提供陸拾小時之義務勞務。緩刑期
間均付保護管束。
郭家偉共同犯強制罪，處拘役伍拾日，如易科罰金，以新臺幣壹
仟元折算壹日。
    事  實
一、鄭漢璧與張亞蘋原係夫妻關係（其2 人已於民國98年11月間
    離婚），因張亞蘋與陳忠信於98年2 月8 日凌晨4 時30分許
    ，在停放於屏東縣滿州鄉○○村○○路○○道路上某處之自
    用小客車上通姦（通姦及相姦部分另經檢察官為不起訴處分
    確定），當場為鄭漢璧夥同余明興、郭家偉及數名姓名年籍
    不詳之成年男子發現，鄭漢璧等人即共同毆打陳忠信（傷害
    部分另經檢察官為不起訴處分確定）後，鄭漢璧、余明興、
    郭家偉及該數名姓名年籍不詳之成年男子，竟共同基於使人
    行無義務之事之犯意聯絡，當場要求陳忠信簽下如附表所示
    之本票3 張（下稱系爭本票），共計新臺幣( 下同)350萬元
    ，鄭漢璧等人並對陳忠信表示：「如果不處理，就別想離開
    了」等語，致陳忠信因而心生畏怖，而被迫行使無義務之事
    ，嗣因鄭漢璧報警處理前述妨害家庭案件後，始循線查獲上
    情。
二、案經陳忠信訴由屏東縣政府警察局恆春分局移送臺灣屏東地
    方法院檢察署檢察官偵查起訴。
    理  由
壹、證據能力部分：
    按被告以外之人於審判外之言詞或書面陳述，除法律有規定
    者外，不得作為證據，刑事訴訟法第159 條第1 項定有明文
    ，此即學理上所稱之「傳聞證據排除法則」，而依上開法律
    規定，傳聞證據原則上固無證據能力，但如法律別有規定者
    ，即例外認有證據能力。又按被告以外之人於審判外之陳述
    ，雖不符同法第159 條之1 至之4 之規定，而經當事人於審
    判程式同意作為證據，法院審酌該言詞陳述或書面陳述作成
    時之情況，認為適當者，亦得為證據。當事人、代理人或辯
    護人於法院調查證據時，知有第159 條第1 項不得為證據之
    情形，而未於言詞辯論終結前聲明異議者，視為有前項之同
    意，同法第159 條之5 第1 項、第2 項亦有明文。查被告鄭
    漢璧、余明興、郭家偉於本院審理時均已表示對於全案卷證
    證據之證據能力均無意見（本院卷第62頁背面），依刑事訴
    訟法第159 條之5 之規定，被告3 人既已同意本案所有證據
    均有證據能力，本院斟酌該等證據作成時之狀況，並無違法
    或不當等不宜作為證據之情形，亦無證明力明顯過低之情形
    ，且與本案待證事實具有相當關聯性，以之作為本案之證據
    應屬適當，是依前揭開規定，應認該等證據均得採為證據。
貳、認定犯罪事實所憑之依據及理由：
一、訊據被告鄭漢璧、余明興、郭家偉固不否認渠3 人於前揭時
    間、地點，因發現證人陳忠信與張亞蘋有通姦行為，乃要求
    證人陳忠信簽發系爭本票，以資賠償被告鄭漢壁於精神上之
    損失之事實，惟被告3 人均矢口否認有何強制犯行，均辯稱
    ：係證人陳忠信因自認其與證人張亞蘋發生通姦行為，係屬
    自身之錯誤，而自願簽署上開3 張本票，以賠償被告鄭漢壁
    於精神上之損失，渠3 人並未以上述言詞強迫證人陳忠信簽
    署系爭本票等語。經查：
  (一)被告鄭漢璧與證人張亞蘋原係夫妻關係，其2 人業於98年11
    月間離婚；而因證人張亞蘋與證人陳忠信於98年2 月8 日凌
    晨4 時30分許，在停放於屏東縣滿州鄉○○村○○路○○道
    路上某處之自用小客車上通姦，當場為被告鄭漢璧、余明興
    、郭家偉及數名姓名年籍不詳之成年男子發現後，被告鄭漢
    璧、余明興、郭家偉即當場要求證人陳忠信簽發系爭本票，
    面額共計350 萬元之事實，業經證人即告訴人陳忠信於警詢
    、偵查及本院審理中、證人張亞蘋於警詢及偵查中證述綦詳
    ，互核其2 人所為之證述亦大致相符，復為被告鄭漢璧、余
    明興、郭家偉所不爭執，且有如附表所示之3 張本票( 均影
    本，見警卷第50頁) 附卷可稽，此部份之事實，應堪認定。
  (二)被告鄭漢璧、余明興、郭家偉雖均以前詞置辯，惟查：
  1.證人陳忠信固於本院審理中證稱：我不確定本件案發時間，
    案發地點是在屏東縣滿州鄉○○段○○道路上，當時我與證
    人張亞蘋在一起，我與證人張亞蘋當場遭被告鄭漢璧等人發
    現在車子上有通姦行為後，被告鄭漢璧等人叫我賠錢，我那
    時想說是我自己與被告鄭漢璧的妻子即證人張亞蘋發生通姦
    行為，是我不對在先，且因為當時被告鄭漢璧及其友人在場
    的人多，所以我會害怕，就依被告鄭漢璧等人要求簽發系爭
    本票。我不清楚當時被告鄭漢璧帶幾個人去，因為當時天色
    很暗，但是在庭之被告余明興、郭家偉都有去，是被告鄭漢
    璧提議要簽本票，因為我當時頭暈暈的，所以我不知道本票
    如何拿出來的，也不知道是否事先準備好的。我是在案發地
    點即上開產業道路上簽發系爭本票的，我當時是站在車子後
    面，並在車子行李廂蓋上面簽本票。我簽發系爭本票時，被
    告3 人圍在我的週圍看我簽本票，我當時要簽350 萬元的本
    票。證人張亞蘋站在我旁邊要保護我，也有看到我簽本票。
    被告鄭漢璧當時說他老婆被我帶走了，叫我要負責、賠錢。
    被告等人並沒有說不簽本票要對我如何這種話，因為我帶走
    被告鄭漢璧的老婆( 即證人張亞蘋) ，本來就是應該要賠錢
    、負責。當時被告3 人並沒有說「如果我不處理，就別想離
    開」這種話，當時因為我認為我自己不對在先，所以我怕我
    如果不簽本票會吃虧。因為我與被告鄭漢璧的老婆( 即證人
    張亞蘋) 在一起( 指通姦) 就是不對，所以當時我認為我不
    簽本票不行。我不清楚本票上要簽350 萬元的金額是何人講
    的，就是其中在場有人說的，但我不確定是誰說的。我一共
    簽了3 張本票，1 張150 萬元，另2 張各100 萬元。我簽完
    本票後，我不知道本票被誰拿走，因為我將本票簽完後就交
    給被告鄭漢璧。我簽本票的時後，被告鄭漢璧、余明興、郭
    家偉當時與我的距離很近，我當時站在車子後車廂旁邊，被
    告3 人就站在旁邊看，距離大約1 、2 公尺。後來我簽完本
    票後有去滿州分駐所，是被告3 人提議要去的，因為被告3
    人可能是怕別人說有強押我的關係，所以當時我與被告鄭漢
    璧在滿州分駐所也有簽立切結書。我當時顧慮我自己的安全
    ，被告鄭漢璧等人說要簽350 萬元金額的本票時，我沒有想
    那麼多，而且當時時間那麼晚了，我想說就先簽立本票，以
    後我有多少就拿多少給被告鄭漢璧，但是後來我拿不出來錢
    。我與被鄭漢璧有在滿州分駐所簽警卷第48、49頁所示之2
    份和解協議書，我只有簽名，內容是被告鄭漢璧寫的等語(
    見本院卷第63至65頁) ；復於被告余明興行反詰問時證稱：
    「( 問：你認為你當天跟張亞蘋這樣〈指發生通姦行為〉有
    錯嗎？) 我認為我一定有錯。( 問：我們〈指被告3 人〉有
    強制你簽本票嗎？) 當時被告等人叫我賠350 萬元，其實我
    連35萬元都拿不出來，但是因為我想要保障我自己，所以才
    簽本票的。( 問：你付不出來，我們〈指被告3 人〉有沒有
    說什麼？）沒有，被告也不是真的想要叫我賠錢，只是給我
    個教訓，叫我下次不要再這樣，實際上被告也沒有跟我收錢
    ，後來被告跟我講我就瞭解了，是我自己誤會被告要我賠錢
    。( 問：你簽系爭本票前，我們〈指被告3 人〉有無用言語
    或以行動強制你？) 因為當時我突然遇到這種事，我又跟被
    告鄭漢璧的老婆〈即證人張張亞蘋〉在一起，且當時我有被
    打到頭，所以頭暈暈的，一時沒辦法反應，也不是說被告3
    人有對我做什麼，我沒什麼印象了。( 問：系爭本票是否你
    自願簽的？) 是。( 問：後來我們〈指被告3 人〉有通知警
    察，並帶你去滿州分駐所當面和解並簽切結書？) 是。」等
    語( 見本院卷第65頁背面至第66頁正面) ，而核之證人陳忠
    信就被告3 人有無以強制方式要求渠簽立系爭本票乙節，先
    係證稱因為渠會害怕，所以依被告3 人之要求簽立系爭本票
    等語，復稱被告3 人並無強制渠簽立系爭本票等語，其所述
    明顯不一致，故證人陳忠信上開所為證述之真實性，顯有可
    疑之處。
  2.又參以證人陳忠信嗣後於檢察官詰問時證稱：「( 問：當天
    被告3 人有無打你？) 有，被告鄭漢璧有打我比較多。( 問
    ：被告余明興、郭家偉有無打你？) 我不清楚。( 問：你被
    打後才簽立系爭本票嗎？) 是。( 問：所以你簽本票是因為
    心中害怕？) 是。( 問：為何會害怕？) 因為被告他們人多
    ，而我只有1 個人，當時又在山上，怕我會有無法離開。(
    問：你與被告鄭漢璧在滿州分駐所簽立的和解書，內容是否
    都是被告鄭漢璧擬定的？) 是。( 問：若你當時不依被告等
    人的要求簽立系爭本票，會有什麼後果？) 我也想不到會有
    什麼後果。( 問：你之前有提到你會簽本票是「為了保障你
    自己」，這是何意？) 因為我想如果我當時不簽立本票的話
    ，不知道我自己是否能離開現場，是否出不出的來。( 問：
    為何會這樣想？) 因為被告他們人多。( 問：被告3 人當時
    有無什麼話語或行為讓你有這種想法？) 因為我當時已經被
    打，所以頭暈暈的，被告等人說什麼我就都沒有意見，因為
    我怕如果我有什麼意見，被告3 人會對我不利。」等語( 見
    本院卷第66頁正面至第67頁正面) ；其復於本院訊問時證稱
    ：「( 問：你與被告鄭漢璧在滿州分駐所簽的2 張和解書為
    何日期不同？這是否分2 天簽的？) 都是在同1 天簽的。(
    問：既然是在同1 天簽的，為何和解書上所記載的日期不同
    ？) 我也不知道，但確實是在同1 天簽的。( 問：你被被告
    等人打當天是98年2 月8 日凌晨，2 張協議書是在2 月8 日
    還是2 月9 日簽的？) 我是在98年2 月8 日凌晨3 、4 時許
    被打，天亮後我與被告鄭漢璧等人就去滿州分駐所簽立和解
    書。( 問：所以你是否在98年2 月8 日當日同時簽立上開2
    張和解協議書？) 是，簽完1 張和解協議書後，馬上簽另1
    張和解協議書。( 問：你簽上開和解協議書時有無警察在旁
    邊？) 警察只叫我與被告等人自己調解，我們簽好後，警察
    有看一下和解協議書的內容。( 問：警察是否知道當天你有
    被打？我沒有跟警察講我被打的事，但警察有問我為何受傷
    ，我只是說我摔倒，而且因為我當時還有點害怕，身體又不
    舒服。( 問：從被告等人打完你到你簽立系爭本票時，大約
    隔了多久時間？大約隔了1 、20分鐘左右。( 問：為何會有
    這1 、20分鐘的間隔？) 因為被告鄭漢璧等人叫我賠錢，但
    我說我沒有錢，被告鄭漢璧等人就說我有辦法帶別人的老婆
    ，就要有辦法賠償，這中時間我與被告鄭漢璧等人在協商。
     ( 問 ：本票上何處的字是你所寫，提示警卷第50頁所附本
    票3 紙？）被告鄭漢璧等人給我的是空白本票，被告鄭漢璧
    等人叫我在本票上寫什麼，我就寫什麼，例如金額、地址、
    發票人、身分證字號、出生年月日、本票到期日、發票日等
    及在系爭本票蓋手印。( 問：當初3 張本票的金額那麼大，
    你為何願意簽？) 因為我怕如果不簽，會無法離開現場，會
    回不了家。( 問：你簽發系爭本票之前，被告3 人打你時的
    說話態度如何？) 被告3 人說我有辦法帶人家的老婆，就要
    有辦法賠錢，被告3 人說我最好是簽一簽，至於被告3 人當
    時口氣如何，我已經沒有印象。( 問：你有無問被告3 人如
    果沒簽的話會怎樣？) 當時我沒有問，我也不敢問，因為我
    不知道到底會如何。( 問：你為何不敢問？) 因為當時的氣
    氛，讓我感覺我好像會走不出去，無法離開現場。( 問：你
    在警詢及偵查中所述是否實在？) 實在。( 問：當天你是否
    有在本票上蓋指印？是否用印泥蓋的？) 是。( 問：你使用
    的印泥是如何來？) 是被告他們帶去現場的。」等語( 見本
    院卷第67頁正面至第68頁背面) ，基此，觀之證人陳忠信上
    開證述，足認證人陳忠信係因先遭被告鄭漢璧與其他到場之
    人毆打後，即遭被告3 人要求簽發系爭本票，足證證人陳忠
    信顯非係基於其自由意志而簽發系爭本票。
  3.再佐以證人陳忠信於警詢中證稱：98年2 月8 日約凌晨4 時
    30分左右，於停放在屏東縣滿州鄉○○村○○路往42號入口
    產業道路之車牌號碼5893-GP 號之自用小客車內，遭被告鄭
    漢璧抓到我與被告鄭漢璧之妻即證人張亞蘋有發生性行為。
    被告鄭漢璧在上開發生地點的車內及車外有發現我與證人張
    亞蘋發生性行為後作為擦拭使用之衛生紙、濕紙巾等物，被
    告鄭漢璧在上開現場有照相存證。我被抓姦後，在上開被捉
    姦之地點，約10幾位男子毆打我後，並叫我簽協議和解書2
    份及本票3 張( 票號：230661、230662、230663號) ，被告
    鄭漢璧在上開現場，有拿石頭打擊我的頭部，致我受有左耳
    前挫裂傷，左腕挫傷、右髖挫傷、兩膝擦傷、2 足背擦傷等
    傷害，嗣後我到屏東縣枋寮醫院就醫，我有驗傷單。當時被
    告鄭漢璧他們在上開現場有10幾人，被告鄭漢璧及其他在場
    的人有毆打我後，再強迫我簽下350 萬的本票，我因為害怕
    我的生命會有危險，所以我是在不得已之情形下才簽立系爭
    本票。被告鄭漢璧他們在現場的大約有14人左右，我都不認
    識。被告鄭漢璧他們所使用工具，我有看到棍子，石頭，布
    袋，攝杉機，錄音機等，這些工具是嗣後由他們自現場帶走
    。現場目擊者只有證人張亞蘋，當時我沒有報警，當時因為
    手機沒辦法打，我的手機又遭被告鄭漢璧他們拿走，所以未
    立即報案。我可以確定當天在上開現場是10幾人，不是被告
    鄭漢璧等人所說的只有4 位而已等語( 見警卷第12至19頁)
    ；及其於偵查中證稱：98年2 月8 日凌晨4 點，我於停放在
    屏東縣滿州鄉○○村○○路○○道路之上開自用小客車上與
    證人張亞蘋發生性行為後，被告鄭漢璧帶了10多人來現場毆
    打我，剛才在場之被告余明興、郭家偉、鄭漢璧都有打我，
    並且強迫我簽發本票3 張，分別為100 萬元、100 萬元及15
    0 萬元，事後又強迫我到滿州分駐所簽立協議和解書，因為
    我當時迫於安全的考量，所以沒有報警及依其等之要求簽立
    協議書及系爭本票。事後被告鄭漢璧他們也有到我家去索討
    金錢，我都不敢回家。我是在上開現場遭被告鄭漢璧等人毆
    打完後，被告鄭漢璧他們說要我負責，系爭本票之金額也是
    被告鄭漢璧他們叫我簽立的，系爭本票原本是放在被告鄭漢
    璧他們的包包裡面，該包包內還有手電筒、印泥等物。當時
    被告鄭漢璧他們有很多人，我很害怕。被告鄭漢璧等人又說
    如果我不處理，就別想要離開了等語( 見偵卷第12、14 頁)
    ，是觀之證人陳忠信就其於前揭時間、地點簽發系爭本票之
    緣由及過程之相關各節，於警詢及偵查中所為之證述，均大
    致相符，且酌以證人陳忠信於警詢及偵查中所為之陳述，離
    案發時間最近，記憶本較為鮮明，衡情證人陳忠信應有較高
    之意願仔細回憶並詳實說出相關經過，且可立即反應所知，
    不至因時隔日久而遺忘案情，或受外界之不當干擾，況證人
    陳忠信於本院訊問時已明確證稱其於警詢及偵查中所述係屬
    實在等語，業如前述，從而，足徵證人陳忠信於警詢及偵查
    中所為之證述，應具較高之憑信性。
  4.另證人張亞蘋固亦於本院審理中證稱：我知道證人陳忠信在
    98年2 月8 日凌晨簽發系爭本票的事情，但是我忘記當天為
    何證人陳忠信會簽本票的原因，證人陳忠信簽系爭本票的時
    後，我人在車子前面。被告3 人當時都有在現場，我不確定
    被告3 人當時站的位置，因為當天有很多人在現場，我不知
    道當天證人陳忠信有無被別人歐打，因為我坐在車子裡，外
    面一片黑暗，我沒看清楚。我忘記當天被告鄭漢璧帶幾個人
    去現場，因為我當時很緊張。證人陳忠信當時應該簽是350
    萬元金額的本票，我是事後聽說證人陳忠信是簽發350 萬元
    的本票，因為是謠傳，所以我也不知道誰說的。我當時有下
    車，因為我被人家牽出來，但是我沒印象是誰把我牽出來的
    ，我下車後沒注意看到證人陳忠信在做什麼，我也沒聽到被
    告鄭漢璧等人跟證人陳忠信他們在講什麼話，因為我當時很
    害怕。後來我有去滿州分駐所，我忘記是誰提議去滿州分駐
    所的。我跟被告3 人去滿州分駐所報案，但是我就不清楚是
    報什麼案，因為是突發的事情，當時我很害怕，我不知道要
    怎麼辦。當天被告3 人沒有跟我講話，證人陳忠信也沒有跟
    我講話。我不知道當天被告3 人有無說「如果不處理，就別
    想離開」這些話( 見本院卷第68頁背面至第70頁正面) ，惟
    觀之證人張亞蘋於警詢中證稱：98年2 月8 日約零晨4 時30
    分許，我和證人陳忠信於停放在屏東縣滿州鄉○○村○○路
    往42號入口產業道路之車牌號碼5893-GP 號之自用小客車內
    聊天，我丈夫（即被告鄭漢璧）在上開地點的車內沒有發現
    衛生紙及濕紙巾，是在車外找到的。前揭衛生紙及濕紙巾是
    我與證人陳忠信發生性行為所使用過的。我丈夫（即被告鄭
    漢璧）及徵信社的人有毆打證人陳忠信後，再強迫證人陳忠
    信簽立協議和解書2 份及3 張本票，是在上開地點簽立協議
    和解書2 份及本票3 張。我只知道當時在上開現場有很多人
    ，當時我被不詳的人士壓制，所以無法行動。徵信社的人有
    強迫證人陳忠信簽發系爭本票，有言詞恐嚇即如果不解決會
    到證人陳忠信的家找他，騷擾他的家人等語。毆打證人陳忠
    信的人除我丈夫（即被告鄭漢璧）外，其他人我並不認識。
    我丈夫（即被告鄭漢璧）沒有拿石頭毆打證人陳忠信的頭部
    。徵信社的人從上開自用小客車上將證人陳忠信拖出去後毆
    打，毆打證人陳忠信後，就叫證人陳忠信簽立系爭本票。當
    時在場的人有抓住證人陳忠信後，毆打證人陳忠信，並恐嚇
    說要證人陳忠信簽立本票，如果他不簽就要他好看等語，當
    時只有我1 人而已在場目擊，並沒有其他目擊者。當時我有
    看到徵信社的人壓制證人陳忠信，並拿棍子毆打證人陳忠信
    ，毆打完後把棍子靠在上開自用小客車的後方，我有看到徵
    信社的人的黑色手提袋，但我不知道該手提袋裡面是裝甚麼
    東西。徵信社的人有徒手壓制證人陳忠信及我等語( 見警卷
    第24至28頁) ；及其於偵查中證稱：在98年2 月8 日凌晨4
    點，我與證人陳忠信於停放在屏東縣滿州鄉○○村○○路產
    業道路之自用小客車上發生通姦行為，本案所查扣的衛生紙
    是我與證人陳忠信發生性行為後所使用過的。當時現場很混
    亂，天色又很暗，我沒有看得很清楚，但是證人陳忠信應該
    有被毆打。剛才在庭的被告余明興、郭家偉、鄭漢璧當時都
    有在上開現場，系爭本票是證人陳忠信被毆打完後，證人陳
    忠信在上開自用小客車後面簽的，我有看到證人陳忠信簽立
    系爭本票的情形，但是我不知道證人陳忠信總共簽發多少金
    額的本票，我也不知道證人陳忠信總共簽發多少張的本票等
    語( 見偵卷第11頁) 。是綜觀證人陳忠信、張亞蘋就被告3
    人於前揭時間、地點，如何要求證人陳忠信簽發系爭本票之
    緣由及過程之相關各節，於警詢及偵查中所為之證述，不僅
    自身前後所述均大致相符，核之其2 人相互所言上揭各節，
    亦相吻合。是足認渠2 人於警詢及偵查中所為之證述，應係
    事實，而可採信。基上以觀，證人張亞蘋於本院審理中就本
    件案發過程所為之證述均答以「不知道」、「我會害怕」、
    「沒印象」等語，甚而對檢察官詰問之問題，久久不語( 見
    本院卷第69頁背面第5 行之記載) ，足徵證人張亞蘋上開於
    本院審理中所為之證述，顯係事後刻意袒護被告3 人所為之
    證述，亦不足以資為被告3 人有利之認定。
  (三)按「如對於他人之生命、身體等，以現實之強暴脅迫手段加
    以危害要挾，使人行無義務之事或妨害人行使權利，應構成
    刑法第304 條之強制罪。另行為人倘係以使人行無義務之事
    ，或妨害他人行使權利之目的，對於被害人為瞬間之拘束，
    仍祇成立刑法第304 條之強制罪。又刑法第304 條之強暴脅
    迫，祗以所用之強脅手段足以妨害人行使權利，或足使他人
    行無義務之事為已足，並非以被害人之自由，完全受其壓制
    為必要。」最高法院分別著有93年度臺上字第3307號、99年
    度臺上字第6558號、85年度臺非自第75號判決可資參照。準
    此，佐以證人陳忠信於本院審理中已明確證稱：我是被被告
    鄭漢璧等人毆打後才簽立系爭本票，所以我簽立系爭本票，
    是因為我心中會害怕，我會害怕是因為被告他們人多，而我
    只有1 個人，當時又在山上，怕我會有無法離開現場。而且
    如果我當時不依被告等人的要求簽立本票，我也想不到會有
    什麼後果。我之前有提到我會簽發系爭本票是「為了保障我
    自己」，這是因為我想如果我當時不簽立本票的話，不知道
    我自己是否能離開現場，是否出不出的來，我之所以會這樣
    想，是因為被告他們人多，且我當時已經被打，所以頭暈暈
    的，被告等人說什麼我就都沒有意見，因為我怕如果我有什
    麼意見，被告3 人會對我不利等語，前已述及，是以，揆諸
    前揭最高法院判決要旨，足見證人陳忠信確係因被告3 人之
    行為而致其心生畏懼後，始非基自己之意志而簽發系爭本票
    ，已臻至明，從而，堪認被告3 人前開所辯，顯係事後卸責
    之詞，均無足為採。
  (四)綜上所述，本件事證已臻明確，被告鄭漢璧、余明興、郭家
    偉上開犯行，堪以認定。
三、核被告鄭漢璧、余明興、郭家偉上開所為，均係犯刑法第30
    4 條第1 項之強制罪。又被告鄭漢璧、余明興、郭家偉就上
    開犯行，與其他在場之數名不詳成年男子間，均有犯意之聯
    絡及行為之分擔，皆應論以共同正犯。爰審酌被告3 人不思
    循正當途徑解決爭端，無視法律之存在，竟任意以上開不法
    方式脅迫告訴人陳忠信簽發系爭本票，致告訴人陳忠信行此
    無義務之事，渠等所為顯惡性非低，且被告3 人於犯罪後均
    否認犯行，犯後態度顯屬不佳，惟念及被告鄭漢璧、余明興
    、郭家偉均已與告訴人陳忠信就傷害部分達成和解，並取得
    告訴人陳忠信之宥恕，另參酌告訴人陳忠信於本院審理中明
    確表示：「我與被告3 人已就傷害部分和解，我願意原諒被
    告3 人，因為這件事情是我不對在先，希望可以給被告3 人
    一次機會，讓這件事情有圓滿的解決，被告3 人當時可能比
    較衝動，但我相信被告3 人並不是真的想要我賠償前述350
    萬元，我希望法院可以對被告3 人從輕發落，這是我的真心
    話，不是被逼的」等語( 見本院卷第73頁) ，暨衡以被告鄭
    漢璧、余明興於本案發生前均無犯罪記錄；被告郭家偉雖於
    97年間因幫助詐欺取財案件，經臺灣高雄地方法院以98年度
    易字第1299號判處有期徒刑3 月確定( 未構成累犯) ，此有
    被告3 人之臺灣高等法院被告前案記錄表各1 份附卷可查)
    ，兼衡及被告3 人之智識程度、生活狀況等一切情狀，分別
    量處如主文所示之刑，併酌以被告3 人之犯罪手段及被告鄭
    漢璧、余明興、郭家偉之教育程度分別為高中肄業、高職畢
    業、高職畢業，家庭經濟狀況均為小康（見警卷調查筆錄受
    詢問人欄所載）等情，分別諭知如主文所示之易科罰金折算
    標準。
四、末者，爰審酌被告鄭漢璧、余明興於本案發生前均無曾受有
    期徒刑宣告之犯罪記錄，有前開被告鄭漢璧、余明興之臺灣
    高等法院被告前案紀錄表各1 份附卷可按，前已述及，被告
    鄭漢璧、余明興因一時不慎，偶罹刑典，且事後業已與告訴
    人陳忠信達成和解，又告訴人陳忠信於本院審理中均一再表
    示願意原諒被告鄭漢璧、余明興之行為，業如前述，是本院
    認被告鄭漢璧、余明興經此偵審程序及罪刑之宣告後，應能
    知所警惕，而無再犯之虞，故本院認上開就被告鄭漢璧、余
    明興各宣告之刑，均以暫不執行為適當，爰依刑法第74條第
    1 項第1 款之規定，均諭知緩刑3 年。然為促使被告鄭漢璧
    、余明興於日後得以知曉尊重法治之觀念，本院認除前開緩
    刑宣告外，實有賦予被告鄭漢璧、余明興一定負擔之必要，
    爰併依刑法第74條第2 項第5 款之規定，諭知被告鄭漢璧、
    余明興均應向指定之公益團體、地方自治團體或社區各提供
    60時之義務勞務；另依刑法第93條第1 項第2 款之規定，宣
    告被告鄭漢璧、余明興在緩刑期間均付保護管束，俾能由觀
    護人予以適當督促，並發揮附條件緩刑制度之立意及避免短
    期自由刑執行所肇致之弊端，以期符合本件緩刑目的。至被
    告郭家偉曾於97年間因幫助詐欺取財案件，經臺灣高雄地方
    法院以98年度易字第1299號判處有期徒刑3 月確定( 未構成
    累犯) ，此亦有被告郭家偉之臺灣高等法院被告前案記錄表
    1 份在卷可按，已如前述，是被告郭家偉就前開所犯，顯與
    刑法第74條第1 項所規定之緩刑要件未合，是本院認就被告
    郭家偉上開所犯所處之罪刑，自無從予以宣告緩刑，附此敘
    明。
五、至未扣案之如附表所示之本票3 張，固係被告鄭漢璧、余明
    興、郭家偉共同為本件強制罪犯罪所生之物，業經本院審認
    如前，惟該3 張本票均已滅失而不存在，亦據被告鄭漢璧於
    本院審理中陳明在卷( 見本院卷第74頁背面) ，且亦無其他
    證據足資證明該3 張本票仍係存在，是本院不為沒收之諭知
    ，併此敘明。
據上論斷，應依刑事訴訟法第299 條第1 項前段，刑法第304 條
第1 項、第41條第1 項前段、第74條第1 項第1 款、第74條第2
項第5 款、第93條第1 項第2 款，判決如主文。
本案經檢察官鍾佩真到庭執行職務。
中    華    民    國   100    年    6     月    29    日
              刑事第一庭   審判長法  官  徐美麗
                                 法  官  楊宗翰
                                 法  官  許瑜容
以上正本證明與原本無異。
如不服本判決，應於收受本判決送達後10日內向本院提出上訴書
狀，其未敘述上訴理由者，並得於上訴期間屆滿後20日內向本院
補提理由書狀（均須按他造當事人之人數附繕本）「切勿逕送上
級法院」
中    華    民    國   100    年    6     月    29    日
                                 書記官  龔惠婷
附錄本判決論罪科刑法條全文：
中華民國刑法第304條
（強制罪）
以強暴、脅迫使人行無義務之事或妨害人行使權利者，處3 年以
下有期徒刑、拘役或3 百元以下罰金。
前項之未遂犯罰之。
附表：
┌──┬─────┬──────┬───┐
│編號│票     號 │面額(新臺幣)│發票人│
├──┼─────┼──────┼───┤
│ 1  │NO.230661 │100萬元     │陳忠信│
├──┼─────┼──────┼───┤
│ 2  │NO.230662 │100萬元     │陳忠信│
├──┼─────┼──────┼───┤
│ 3  │NO.230663 │150萬元     │陳忠信│
└──┴─────┴──────┴───┘